【裁判字號】    97,交聲,168
【裁判日期】    970219
【裁判案由】    聲明異議
【裁判全文】
臺灣臺中地方法院交通事件裁定         97年度交聲字第168號
原處分機關  交通部臺灣省臺中區監理所
異  議  人
即受處分人  甲○○原名古琇芳.
上列受處分人因違反道路交通管理處罰條例案件，對於交通部公
路總局臺中區監理所96年12月19日所為之處分（原處分：中監稽
違字第裁61-HC0000000號），聲明異議，本院裁定如下：
    主  文
原處分關於罰鍰新臺幣肆萬玖仟伍佰元部份撤銷。
前項撤銷部分，甲○○（原名古琇芳）不罰。
    理  由
一、異議意旨略以：依據行政罰法第26條規定，一罪不兩罰採行
    「先刑法後行政」，監理機關要向本人收罰鍰新臺幣49,500
    元整，並執行吊扣駕照，顯然裁決有誤，現在本人被判緩起
    訴處分，並繳納新臺幣60,000元整，請撤銷行政罰鍰新臺幣
    45,000元之處罰（吊扣駕照及施以道安講習部分，未據聲明
    異議）云云。
二、原處分意旨則以：異議人即受處分人甲○○（原名古琇芳）
    於民國95年9月27日8時17分，駕駛車號B9-3011號自用小客
    車，行經臺中縣大里市○○路編號56G5937HC35號路燈前，
    遭臺中縣警察局霧峰交通隊員警以中縣警交字第HC0000000
    號（酒後駕車肇事，經呼氣酒精測試達0.59MG/L、致對方有
    受有傷害）違反道路交通管理事件通知單予以舉發，而依法
    務部95年5 月25日法律字第0950700393號函及警方舉發之違
    規事實，爰依道路交通管理處罰條例第35條第1項第1款規定
    ，裁處異議人罰鍰新臺幣45,000元，並吊扣駕照24個月及施
    以道安講習。
三、本院認：
（一）按汽車駕駛人（包括機器腳踏車）飲用酒類或其他類似物
      後其吐氣所含酒精濃度超過每公升0.25毫克或血液中酒精
      濃度超過百分之0.05以上者，不得駕車，道路交通安全規
      則第114條第2款定有明文。又汽車駕駛人，駕駛汽車經測
      試檢定有酒精濃度超過規定標準者，處15,000元以上60,
      000元以下罰鍰，並當場移置保管其車輛及吊扣其駕駛執
      照1年，因而肇事致人受傷者，並吊扣其駕駛執照2年，道
      路交通管理處罰條例第35條第1項第1款定有明文。
（二）又94年2月5日公布，95年2月5日施行之行政罰法第1 條規
      定「違反行政法上義務而受罰鍰、沒入或其他種類行政罰
      之處罰時，適用本法。但其他法律有特別規定者，從其規
      定」，足認行政罰法係屬行政罰之基本法，而道路交通管
      理處罰條例本質上係屬行政罰，此由該條例中就交通違規
      行為所定法律效果包括罰鍰、吊扣證照裁罰等行政罰觀之
      甚明（參照行政罰法第1條、第2條將罰鍰、吊扣證照處分
      均定為行政罰），是違反道路交通管理處罰條例之裁罰事
      件，自有行政罰法之適用。
（三）再按行政罰法第26條一事不二罰之立法理由：「一行為同
      時觸犯刑事法律及違反行政法上義務規定時，由於刑罰與
      行政罰同屬對不法行為之制裁，而刑罰之懲罰作用較強，
      固依刑事法律處罰，即足資警惕時，實無為一事二罰再處
      行政罰之必要，且刑事法律處罰，由法院依法定程序為之
      ，較符合正當法律程序，應予優先適用，但罰鍰以外之沒
      入或其他種類行政罰，因兼具維護公共秩序之作用，為達
      行政目的，行政機關仍得並與裁處。」故刑罰與行政罰，
      其處罰行為人違法行為之目的相同，若依刑事法律處罰，
      已足資警惕行為人時，實無為一事二罰再處行政罰之必要
      （臺灣高等法院臺中分院96年度交抗字第253、第262號、
      第287號、第288號裁定可資參照）。按刑事訴訟法第253
      條之2 規定，命被告向被害人道歉、立悔過書、為金錢給
      付、勞務給付、提供義務勞務或處遇措施，應得被告之同
      意（其中金錢給付、勞務給付、提供義務勞務或處遇措施
      ，因涉及被告之財產及人身自由拘束，且產生未經裁判即
      終局處理案件之實質效果尚須考慮被告之意願），上開金
      錢給付、勞務提供等各種拘束雖均不屬「刑罰」性質，仍
      對行為人產生實質上制裁效果，並對行為人財產、自由、
      尊嚴等權利產生不良影響，尤其除金錢給付部份外，其餘
      種類負擔至今均未能以金錢量化，倘被告就同一行為所受
      緩起訴負擔並非金錢給付，則無從與行政罰鍰之金錢給付
      相較，故緩起訴處分是否即等同不起訴處分，即非無疑。
      又道路交通管理處罰條例第35條所規定之裁處含有罰鍰與
      吊扣駕照之處分，二者分屬行政罰法法理中之對於過去違
      反義務行為處罰之秩序罰，以及對於預防將來再犯危險之
      管制罰，前者對於過去義務違反而為秩序罰之目的與刑事
      制裁所欲達到保護交通安全之目的相同，二者目的既然相
      同，則處以較重之刑事制裁已足，無重複處罰之必要，以
      免使行為人產生雙重之財產損害（臺灣高等法院臺中分院
      96年度交抗字第287 號裁定可資參照）。職此，同時觸犯
      刑事法律及違反行政法上義務規定之行為，行政機關得否
      科以與刑罰相類之行政罰處罰，除上述關於「金錢給付」
      之部分外，餘應視該行為之刑事訴追或審判程序終局結果
      而定，在刑事訴追、審判程序尚未終局確定前，行政機關
      自不得逕予裁罰，僅關於沒入或其他種類行政罰，因兼具
      維護公共秩序之作用，為達行政目的，行政機關仍得併予
      裁處，又此所稱「其他種類行政罰」，係指違反行政法上
      之義務應受「裁罰性」之「不利處分」而言，依行政罰法
      第2 條規定，應包括限制或禁止行為之吊扣證照處分在內
      。
（四）經查，異議人對於其於95年9月27日3、4時許起至6時許止
      ，在臺中市○○路KTV內飲用啤酒5瓶後，已達不能安全駕
      駛動力交通工具之程度，竟仍於同日7時許，駕駛車號B9-
      3011號自用小客車，延臺中縣大里市○○路往新仁路方向
      行駛，嗣於同日7時30分行經臺中縣大里市○○路（路燈
      編號56G 5937HC35）路段時，因酒候注意力無法集中而與
      洪金城駕駛之車號QG-5295號自小貨車發生碰撞，致洪金
      城受有左耳撕裂傷之傷害、洪素娥受有左手及右膝挫傷之
      傷害、洪秀裡受有頭部外傷、右肩挫傷之傷害，經警對異
      議人為酒精測試，測得其呼氣酒精濃度為0.59MG/L之違規
      事實，固不否認。惟異議人之同一酒後駕車行為，因同時
      犯刑法第185條之3之公共危險罪，經移送臺灣臺中地方法
      院檢察署檢察官偵辦後，經檢察官於95年11月9日作成95
      年度偵字第22752號緩起訴處分，緩起訴期間為1年（自95
      年12月8日起至96年12月7日），異議人向國庫支付新臺幣
      60,000元，並立悔過書及向被害人道歉（均已當庭履行）
      ，經檢察官依職權送請臺灣高等法院臺中分院檢察署再議
      ，亦經該署於95年12月8日駁回再議，另異議人已於96年1
      月3日向臺灣臺中地方法院檢察署繳畢上開款項，嗣上開
      緩起訴處分並於96年12月18日期滿未經撤銷而告確定，有
      臺灣臺中地方法院檢察署95年度偵字第22752號緩起訴處
      分書、臺灣高等法院臺中分院檢察署95年度上職議字第
      6615 號處分書、臺灣臺中地方法院檢察署96年1月3日沒
      金字第96000013號自行收納款項統一收據影本及臺灣高等
      法院被告前案紀錄表各1紙附卷可稽。依照檢察官對本件
      異議人所為緩起訴處分之期間為1年，並命其捐款60,000
      元，認其應知所警惕，無再犯之虞，對於公共利益之維護
      已經無礙，而上開捐款確對被告財產產生不利之結果，且
      此結果之所生，亦係出於同一酒後駕車之行為，評價上已
      產生實質刑罰之效果，且其所繳納之公益捐款亦已逾原處
      分機關所裁處之罰鍰，乃原處分機關就此金錢給付之範圍
      ，實無再另處以罰鍰之必要（縱原處分機關係依道路交通
      管理處罰條例第35條第8項規定為之者，亦然），以免使
      行為人產生雙重之財產損害。綜上，原處分再對異議人為
      不利之金錢裁罰，難稱允當，是以本件異議應認為有理由
      ，合應由本院將原處分關於罰鍰之部分撤銷，並就此部分
      為異議人不罰之諭知。
據上論斷，應依道路交通案件處理辦法第20條前段，裁定如主文
。
中    華    民    國    97    年    2     月    19    日
                          交通法庭法  官  林世民
以上正本證明與原本無異
如不服本裁定應於送達後5日內向本院提出抗告狀
                                  書記官  紀俊源
中    華    民    國    97    年    2     月    19    日


司法院資訊處製作；財團法人民間司法改革基金會備份。
